【裁判字號】    98,交上易,452
【裁判日期】    980423
【裁判案由】    過失致死
【裁判全文】
臺灣高等法院臺中分院刑事判決       98年度交上易字第452號
上  訴  人  臺灣彰化地方法院檢察署檢察官
被      告  乙○○
上列上訴人因被告過失致死案件，不服臺灣彰化地方法院97年度
交易字第287號中華民國98年1月23日第一審判決（起訴案號：臺
灣彰化地方法院檢察署97年度偵字第8679號），提起上訴，本院
判決如下：
    主  文
原判決撤銷。
乙○○因過失致人於死，處有期徒刑壹年貳月，減為有期徒刑柒
月，緩刑伍年，並應向丙○○支付如臺灣彰化地方法院民國九十
八年四月十六日成立，該院九十八年度移調字第二十五號調解程
序筆錄調解內容欄所示金額（詳如附件）。
    事  實
一、乙○○於民國96年4月2日上午6時30分許，駕駛車牌號碼OZ-
    3316號自用小客車搭載其女欲至彰化縣立竹塘國民小學上課
    ，並將車輛停至校園內第 3棟教室前以便將其女送入教室，
    於同日上午 7時許，乙○○駕駛前開車輛繞行學校操場以調
    轉方向由北往南開出校門時，行經該校第 2棟教室走廊旁通
    道，本應注意汽車於校園內行駛時，應注意車前行人行走狀
    況，並隨時採取必要之安全措施，且於校園內應減速慢行，
    依學校劃設之行進路線及時速限制行進，以避免肇生事故，
    危及校內學生師長之行進安全，而依該處視線良好、無障礙
    物，並無不能注意之情事，竟疏未注意其車前狀況，並減速
    慢行至學校規定之速度，適兒童廖○○（ 89年6月出生，真
    實姓名年籍詳卷）自該校第 2棟教室走廊由西往東跑向該通
    道，乙○○閃避不及，該車右前車頭乃直接撞擊兒童廖○○
    ，致兒童廖○○倒地後遭仍然行進中之該車輾過並滾入車底
    ，而受有右側股骨幹、中段脛骨幹、近端及中段腓骨封閉式
    骨折及左後顱腔顱底骨骨折、左後顱腔硬腦膜下腔出血併重
    度腦水腫等傷害，並於97年4月3日上午11時許，因左後顱腔
    顱底骨骨折及左後顱腔硬腦膜下腔出血併重度腦水腫死亡。
    乙○○肇事後隨同救護車至醫院，並於警察至急診室處理時
    ，主動向警承認其為肇事者，而向警自首並接受裁判。
二、案經彰化縣警察局芳苑分局報告臺灣彰化地方法院檢察署檢
    察官相驗，並由兒童廖○○之父丙○○提出告訴後，由臺灣
    彰化地方法院檢察署檢察官偵查起訴。
    理  由
甲、證據能力部分：本案全部卷證所涵括之證據，公訴人、被告
    對證據能力均未異議，是後述所引用證據之證據能力均無疑
    義，合先敘明。
乙、得心證之理由：
一、上揭犯罪事實，業據被告乙○○於警詢及偵審中坦承不諱，
    核與告訴人丙○○指述情節相符，並經證人陳俊升、方成仁
    到庭結證明確，復有彰化縣警察局芳苑分局處理相驗案件初
    步調查報告暨報驗書、勤務指揮中心受理各類案件紀錄表、
    該校第 2棟教室監視器翻拍畫面、現場照片、被告乙○○酒
    精測定紀錄、現場說明圖及臺灣彰化地方法院檢察署勘驗筆
    錄等件附卷可稽。又被害人兒童廖○○確因本件交通事故而
    受有右側股骨幹、中段脛骨幹、近端及中段腓骨封閉式骨折
    及左後顱腔顱底骨骨折、左後顱腔硬腦膜下腔出血併重度腦
    水腫等傷害並致生死亡結果，亦經檢察官督同檢驗員及法醫
    解剖相驗明確，有臺灣彰化地方法院檢察署相驗屍體證明書
    、檢驗報告書、相驗及解剖相片、勘驗筆錄、財團法人彰化
    基督教醫院非病死者司法相驗病例摘要、病歷資料、法務部
    法醫研究所96年醫鑑字第0961100522號鑑定報告書及解剖報
    告書等件在卷可憑。另查，該校園內通道本非供公眾通行之
    道路，車輛不得直接進入校園，縱為廠商進貨車輛，於校園
    中行駛時，亦應將時速控制在 5公里以下，並注意校區內師
    生行進安全，且於校門口處設有前開內容之告示等情，業據
    證人江順達證述明確，並有臺灣彰化地方法院檢察署勘驗筆
    錄及現場照片等件在卷可稽，被告既因護送女兒上學而開車
    進入校園，自應注意校內前開規定，並隨時採取必要之安全
    措施，依學校劃設之行進路線及時速限制行進，以避免肇生
    事故，危及校內學生師長之安全，而依該處視線良好、無障
    礙物，並無不能注意之情事，竟疏未注意上開規定致肇車禍
    ，其有過失甚明。且被告之上揭過失駕駛行為與被害人兒童
    廖○○之死亡結果間，具有相當之因果關係。綜上所述，本
    案事證明確，被告犯行至堪認定。
三、核被告所為，係犯刑法第276條第1項之過失致人於死罪。查
    ，被告肇事後駕駛前開車輛隨同救護車至二林基督教醫院，
    並於警察至急診室詢問時，主動向警承認其為肇事者，而向
    警自首並接受裁判，業據被告供明在卷，核與證人即員警方
    成仁結證情節相符，應認被告係於為警發覺其本案過失致人
    於死犯嫌前，即主動向警自首而接受裁判。被告既符合刑法
    第62條前段自首之規定，爰依法減輕其刑。原審以被告犯罪
    事證明確，予以論罪科刑，固非無見，然查校園本非供公眾
    通行之道路，學生於校園應有自由奔跑、無須隨時擔心來車
    肇事之權利，被告為載送女兒上課而行駛於校園內，竟輕率
    未予注意校內告示而有前揭過失，造成被害人兒童廖○○死
    亡之悲劇，其過失情節及所致損害實屬嚴重，原審僅判處被
    告有期徒刑一年，應有過輕，檢察官據此上訴，非無理由，
    爰審酌被告過失程度，所致損害及犯後態度等一切情狀，量
    處如主文第2項所示之刑，又被告本案犯罪時間在96年4月24
    日以前，其所犯之罪合於減刑條件，應依中華民國96年罪犯
    減刑條例第2條第1項第3款、第7條，減其宣告刑期2分之1。
四、末查被告前未曾受有期徒刑以上刑之宣告，有臺灣高等法院
    被告前案紀錄表附卷可憑，被告因失慎致釀本案，犯後已坦
    認全部犯行，且已與被害人家長達成調解，當知所警惕，信
    無再犯之虞，本院認對其所宣告之刑，以暫不執行為適當，
    爰併依刑法第74條第1項第1款之規定，宣告緩刑五年；及斟
    酌被告與被害人家長所成立之調解內容，依同條第2項第3款
    命被告支付丙○○如主文第2項所示之損害賠償金額，用啟
    自新。
據上論結，應依刑事訴訟法第369條第1項前段、第364條、第299
條第1項前段，刑法第276條第1項、第62條前段、第74條第1項第
1款、第2項第3款，刑法施行法第1條之1第1項，中華民國96年罪
犯減刑條例第2條第1項第3款、第7條，判決如主文。
本案經檢察官甲○○到庭執行職務。
中    華    民    國    98    年    4     月    23    日
            刑事第一庭    審判長法  官  陳  紀  綱
                                法  官  陳  欣  安
                                法  官  姚  勳  昌
以上正本證明與原本無異。
不得上訴。
                                書記官  吳  宗  玲
中    華    民    國    98    年    4     月    23    日
附錄本案論罪科刑法條：
中華民國刑法第二百七十六條
因過失致人於死者，處二年以下有期徒刑、拘役或二千元以下罰
金。

司法院資訊處製作；財團法人民間司法改革基金會備份。
